最高法院刑事判決　　　　　　　　　　　　　　　八十七年度台上字第三六一一號
　　上　訴　人　甲○○
右上訴人因重傷害案件，不服台灣高等法院台南分院中華民國八十七年八月十九日第
二審判決（八十七年度上訴字第六九三號，起訴案號：台灣嘉義地方法院檢察署八十
六年度偵字第六二九五號），提起上訴，本院判決如左：
    主  文
上訴駁回。
    理  由
按刑事訴訟法第三百七十七條規定，上訴於第三審法院，非以判決違背法令為理由，
不得為之。是提起第三審上訴，應以原判決違背法令為理由，係屬法定要件。如果上
訴理由狀並未依據卷內訴訟資料，具體指摘原判決不適用何種法則或如何適用不當，
或所指摘原判決違法情事，顯與法律規定得為第三審上訴理由之違法情形，不相適合
時，均應認其上訴為違背法律上之程式，予以駁回。本件上訴人甲○○上訴意旨略稱
：(一)原判決僅憑國立成功大學醫學院附設醫院覆函，及被害人黃春燕於原審指訴，即
分別認定被害人劉明澄、黃春燕受有重大不治或難治之重傷害。惟劉明澄皮膚受傷後
，經植皮成功，與常人無異，是否仍屬重傷害﹖黃春燕皮膚移植後，是否喪失皮膚功
能，而屬重大不治或難治之傷害，自應當庭勘驗被害人等植皮後情形，或函請其他醫
院鑑定，原審未為調查，遽予論處上訴人重傷害罪刑，顯有調查未盡之違法。(二)上訴
人於原審呈上診斷證明書一份，證明上訴人患有精神官能症，請求鑑定上訴人於行為
時是否精神耗弱或有其他犯罪情狀可堪憫恕情形，原審亦未調查，同有調查未盡之違
背法令。(三)劉明澄於案發前故意挑釁，案發時復以椅子擲擊上訴人，上訴人於案發前
飲酒，在自我防衛之潛意識下，衝動犯下此罪行，初無使被害人等受重傷害之故意。
(四)原判決科刑時，並未審酌劉明澄平時如何侮辱上訴人，及上訴人犯罪時所受之刺激
，暨上訴人患有精神官能症等情狀，即判處重刑，理由不備等語。惟查，原判決依憑
上訴人於警訊及在偵查中之自白，核與劉明澄、黃春燕於警訊或在審理中指訴相符，
復有診斷證明書二份、國立成功大學醫學院附設醫院八十六年十月十三日、八十七年
一月二十一日成附醫醫事字第六七八二、一○五四號函，及該院檢送劉明澄診療資料
摘錄表各一份在卷，暨硫酸空瓶一個扣案可資佐證等證據，資以認定上訴人犯有刑法
第五十六條、第二百七十八條第一項連續使人受重傷罪之事實，因認第一審判決論上
訴人以上開罪名，處有期徒刑十二年，並宣告褫奪公權五年，硫酸空瓶一個沒收，為
無不合，予以維持，駁回上訴人在第二審之上訴，已詳述其所憑之證據及認定之理由
。並以上訴人嗣在審理中否認有連續使人受重傷之犯意，辯稱未對被害人等潑灑硫酸
，核屬卸責之詞，不予採取，在理由內予以指駁，從形式上觀察，並無上訴所指違背
法令情形。按事實之認定及取捨證據，乃事實審法院之職權，苟無違反經驗法則及論
理法則，自難指為違法。原判決就上訴人於行為時委有使劉明澄、黃春燕受重傷之犯
意，劉明澄、黃春燕亦分別受有重大不治或難治之傷害，因而論處上訴人連續使人受
重傷罪刑，已在理由一詳述其所憑之證據及認定之理由，核與證據法則尚無違背，尤
無調查未盡及理由不備之違法。上訴意旨仍主張其無使人受重傷之犯意，係就原判決
已詳為論斷與說明之事項，再為事實上之爭執，殊非適法之第三審上訴理由。而本件
事證既臻明確，原審未再當庭勘驗被害人等植皮癒後情形，或再函請其他醫院鑑定等
為無益之調查，亦難指為違法。又精神耗弱人之行為，依刑法第十九條第二項規定，
僅得減輕其刑。至是否減輕其刑，審理事實之法院本有自由審酌之權。上訴人主張其
患有精神官能症，原審雖未調查審認，但與判決結果顯不生影響，不能任指為違法。
再上訴人僅因細故即對劉明澄潑灑硫酸，復故意對勸架之黃春燕以硫酸潑灑，致其二
人分別受重大不治或難治之重傷，其犯罪情狀難認有堪以憫恕之處，原判決就此雖未
說明，但與判決主旨無關，難認為理由不備。又原判決理由二已說明上訴人偶因細故
，即對劉明澄潑灑硫酸，並殃及勸架之黃春燕，被害人等傷勢不輕，未獲分文賠償，
而上訴人於審理中否認犯罪，更在審理時恐嚇證人，毫無悔意等情狀，因而維持第一
審量處上訴人有期徒刑十二年，並宣告褫奪公權五年之判決，顯已審酌刑法第五十七
條各款所列情狀而未逾越法定刑度，不能遽指為違法。此外，上訴徒憑己意，對原審
職權之適法行使及原判決理由已詳為論斷與說明之事項，任意爭辯，顯與法定上訴第
三審之形式要件不符，其上訴違背法律上之程式，應予駁回。本院為法律審，上訴提
出診斷證明書影本一份，無從審酌。
據上論結，應依刑事訴訟法第三百九十五條前段，判決如主文。
中      華      民      國    八十七    年      十      月    二十三    日
                              最高法院刑事第二庭
                                  審判長法官  施  文  仁
                                        法官  張  淳  淙
                                        法官  洪  文  章
                                        法官  林  錦  芳
                                        法官  花  滿  堂
      右正本證明與原本無異
                                              書  記  官
中      華      民      國    八十七    年      十      月    二十八    日
